臺灣板橋地方法院交通案件裁定　　　　 96年度交聲字第139號
原處分機關　交通部公路總局臺北區監理所蘆洲監理站
異　議　人　甲○○
（即受處分人）
上列受處分人因違反道路交通管理處罰條例案件，對於交通部公
路總局臺北區監理所蘆洲監理站民國96年1 月22日所為之北監蘆
字第裁46-AEV433191號處分（原舉發通知單：北市警交字第AEV4
33191 號），聲明異議，本院裁定如下：
    主  文
異議駁回。
    理  由
一、按道路交通安全規則第99條第2 項前段規定：「機器腳踏車
    行駛至交岔路口，其轉彎，應依標誌或標線之規定行駛。」
    。再按所謂「車輛」，係指在道路上以原動機行駛之汽車（
    包括機器腳踏車或以人力、獸力行駛之車輛；又汽車駕駛人
    轉彎時，不依標誌、標線、號誌指示者，處新臺幣600 元以
    上1,800 元以下罰鍰，道路交通管理處罰條例第3 條第8 款
    、第48條第1 項第2 款分別定有明文；又汽車駕駛人違反本
    條例第48條規定者，除依原條款處罰鍰外，並予記違規點數
    1 點之處分，同條例第63條第1 項第1 款亦有明定。
二、原處分意旨略以：受處分人甲○○於民國95年12月12日19時
    40分許，騎乘車號：BFP-383 號重型機車，在臺北市○○路
    ，有「不依標誌、標線號誌指示」之違規情形（本院按：受
    處分人係行經設置機車兩段式左轉及機車待轉區標線之臺北
    市○○路、承德路7 段之交岔路口，未依規定兩段式左轉）
    ，為在場執勤之臺北市政府警察局北投分局警備隊員警發現
    當場攔停舉發，嗣經移送原處分機關即交通部公路總局臺北
    區監理所蘆洲監理站認異議人有前揭違規行為，爰依道路交
    通管理處罰條例第48條第1 項第2 款規定，裁處罰鍰新臺幣
    600 元，並依同條例第63條第1 項第1 款規定，記違規點數
    1 點之處分。
三、聲明異議意旨略以：伊於95年12月12日19時40分許，騎乘EF
    P-383 號機車由大業路向承德路7 段行駛，在承德路7 段被
    北投分局員警攔車，開罰單內容為未依規定兩段式左轉，大
    業路和承德路7 段明明就是直線，不知為何要兩段式左轉；
    北投分局書函有解釋是為避免大業路往承德路機車與往洲美
    快速道路汽車產生車流交織遭致危險，故將此路段改為須兩
    段式左轉，在路口設置機車兩段式左轉標誌，然依一般人認
    知，大業路和承德路為直行，不應該要兩段式左轉；伊覺得
    這應該是標誌不清，且宣導不夠；而承德路上也有另外二路
    段機車須兩段式前進，一為承德路與石牌路口，一為承德路
    5 段，此二路段都是汽、機車之紅綠燈號分開，伊相信大業
    路和承德路7 段也可採用此方法。又在大業路與承德路口，
    每日均有5 、6 位警員在此開單，且看起來人手不夠，伊相
    信這幾位警員一定知道會有很多人看不懂標誌而被罰，有點
    故意在該處開罰單，為何其不多花時間想想如何減少違規人
    數。伊不是付不起6 百元罰單，伊偶而會經過此路段，只是
    覺得很不服突然更改機車行駛方式，標誌不清而被罰等云云
    。
四、經查：
    (一)、異議人即受處分人甲○○有於95年12月12日19時40分許
        ，騎乘車號：EFP-383 號重型機車，行經設置機車兩段
        式左轉標誌及機車待轉區標線之臺北市○○路與承德路
        7 段之交岔路口時，不依前述標誌、標線指示為兩段式
        左轉，反而騎乘上開機車，逕自臺北市○○路左轉進入
        承德路7 段行駛，因此有「未依規定兩段式左轉」之違
        規情形，為臺北市政府警察局北投分局警備隊值勤員警
        見狀，隨即當場攔停稽查，並製作北市警交字第AEV433
        191 號舉發違反道路交通管理事件通知單舉發之事實，
        業據臺北市政府警察局北投分局96年1 月10日北市警投
        分交字第09533963500 號函敘甚明，並有上開舉發違反
        道路交通管理事件通知單影本在案足堪憑信。
    (二)、又查，本件受處分人不服提出申訴，經臺北市政府警察
        局北投分局重行查復結果，以同上函文略謂：「依道路
        交通安全規則第99條第1 項第3 款規定：『同向3 車道
        以上道路，機器腳踏車行駛，均應以兩段方式進行左轉
        彎；單行道道路，行駛於右側車道或慢車道者，應以兩
        段方式進行左轉彎，行駛於左側車道或慢車道者，應以
        兩段方式進行右轉彎』，經查前揭路段（本院按：此係
        指臺北市○○路）為同向3 車道以上道路，機器腳踏車
        應依兩段方式進行左轉彎，．．．另臺北市交通管制工
        程處依臺北市議會受理民眾陳情事件，於95年3 月3 日
        召集相關單位辦理前揭路口會勘，會勘後決議，為避免
        大業路往承德路機車與往洲美快速道路汽車產生車流交
        織遭致危險，由臺北市交通管制工程處於大業路北向南
        往承德路7 段口前，設置機車兩段式左轉標誌及機車待
        轉區標線，該交工處於95年5 月23日發布新聞宣導於6
        月4 日正式實施，本案經本分局再派員至現地勘查，該
        路口前適當位置以設置機車兩段式左轉標誌牌3 面、告
        示牌2 面，對面大度路路口處並有劃設機車待轉區標線
        ，顯明易見，且本分局最近（95年10月23日至31日）亦
        派員於該路口做宣導」等語，有該函文在卷可稽，是原
        舉發機關對於本件受處分人有旨揭騎乘機車未依規定兩
        段式左轉之違規行為，已詳實說明，而受處分人亦不否
        認其有於旨揭時、地，騎乘機車未依規定兩段式左轉之
        事實，僅執以：大業路與承德路7 段是直線不知為何要
        兩段式左轉，又該處標誌不清且宣導不夠，6 百元罰單
        伊不是付不起，只是覺得不服突然更改機車行駛方式等
        云云，顯係個人不滿宣洩情詞，均不足採。本案違規事
        證明確，原處分機關因據裁處異議人罰鍰新臺幣600 元
        ，並記違規點數1 點，核無違法或不當，本件異議無理
        由，應予駁回。
據上論斷，應依道路交通案件處理辦法第19條，裁定如主文。
中　　華　　民　　國　　96　　年　　2 　　月　　7 　　日
  　　　　　　　　　　　交通法庭法　官　黎錦福
上列正本證明與原本無異。
如不服本裁定，應於裁定送達後5 日內向本院提出抗告狀。
                                書記官  蔡麗春
中　　華　　民　　國　　96　　年　　2 　　月　　7 　　日
